【裁判字號】    94,訴,1714
【裁判日期】    950615
【裁判案由】    誣告等
【裁判全文】
臺灣高雄地方法院刑事判決              94年度訴字第1714號
公  訴  人  臺灣高雄地方法院檢察署檢察官
被      告  丑○○
被      告  丙○○
上二人共同
選任辯護人  鄭淑貞律師
上列被告因誣告等案件，經檢察官提起公訴（94年度偵字第751
號）本院判決如下：
    主  文
丑○○無故變更公務機關電腦設備之電磁紀錄，致生損害於公眾
及他人，處有期徒刑參月。
丙○○無罪。
    事  實
一、丑○○曾與子○○有婚外情關係，惟經子○○之夫庚○○察
    覺後，丑○○於民國92年4 月11日與庚○○達成和解，賠償
    新台幣（下同）250 萬元，並承諾不再與子○○往來。詎丑
    ○○因仍欲查探子○○個人私密，基於無故入侵公務機關電
    腦變更電磁紀錄及窺視他人文書之犯意，於93年7 月18日下
    午3 時14分，利用家中電腦及其妻丙○○向中華電信股份有
    限公司（下稱中華電信公司）申請之ADSL（非對稱式數位用
    戶迴路）設備連線上網，取得218. 172.210.15 之臨時IP位
    置後，連線至高雄市政府網站，進入該網站市府員工專區後
    ，點選進入員工電子郵件系統，並在登入電子信箱所需填載
    之各項欄位中，輸入子○○之姓名、身份證字號、電子郵件
    帳號及機關代號後，點選忘記密碼欄位，致使市府電腦主機
    誤以為係子○○本人使用，而將其原有密碼變更，重新提供
    1 組新密碼，致生損害於高雄市政府對電子郵件密碼管理之
    正確性及子○○本人。丑○○因此得藉輸入該組新密碼，侵
    入高雄市政府擺設在高雄市○○○ 路2 號8 樓員工電子郵件
    伺服器內之子○○信箱，窺探該信箱內所存郵件內容，嗣子
    ○○於93年7 月19日上班，因無法進入電子信箱，經向高雄
    市政府資訊室反應，該資訊室員工查得子○○電子信箱係遭
    人由218.17 2. 210.15之IP位置入侵，子○○報警後，員警
    查得上開IP位置，係由丙○○申請之ADSL連接上網取得，因
    而循線查獲本案。
二、案經子○○訴由高雄市政府警察局苓雅分局報告台灣高雄地
    方法院檢察署檢察官偵查後起訴。
    理  由
壹、有罪部分
一、程序部分：
    按被告以外之人（包括證人、鑑定人、告訴人、被害人及共
    同被告等）於審判外之陳述雖不符刑事訴訟法第159 條之1
    至之4 等4 條之規定，而經當事人於審判程序同意作為證據
    ，法院審酌該言詞陳述或書面陳述作成時之情況，認為適當
    者，亦得為證據。立法意旨在於傳聞證據未經當事人之反對
    詰問予以核實，原則上先予排除。惟若當事人已放棄反對詰
    問權，於審判程序中表明同意該等傳聞證據可作為證據，基
    於尊重當事人對傳聞證據之處分權，及證據資料愈豐富，愈
    有助於真實發見之理念，且強化言詞辯論主義，使訴訟程序
    得以順暢進行，上開傳聞證據亦均具有證據能力。查證人丙○○、子○○、庚○○曾於警詢中為證述，其性質雖屬傳聞
    證據，惟其等所為之上開警詢筆錄內容，業經被告於審判程
    序同意作為證據，本院復審酌上開筆錄作成時，並無不當取
    供或人情干擾或壓力之情形，因此其於警詢時之證言，自有
    證據能力。
二、實體部分：
  (一)訊據被告丑○○固不否認曾與子○○發生婚外情，並賠償其
    夫庚○○250 萬元，惟矢口否認有何侵入子○○電子信箱之
    犯行，辯稱：93年7 月18日係伊太太丙○○侵入子○○電子
    信箱，伊對此事完全不清楚云云。經查：
  1.上開子○○電子信箱於93年7 月18日遭入侵者由218.172.21
    0 IP位置，連線至高雄市政府員工電子郵件系統，並在登入
    電子信箱各欄位中，依序輸入子○○之姓名、身份證字號、
    電子郵件帳號及機關代號後，點選忘記密碼欄位，致使電腦
    主機變更子○○原有密碼而提供1 組新密碼，該入侵者即輸
    入新密碼進入子○○電子信箱，窺探其信件內容等情，除據
    證人子○○於警詢及偵、審中證述明確外，復有高雄市政府
    員工E-MAIL帳號管理查詢存取紀錄表1 紙存卷可稽（見警詢
    卷第19頁），經向中華電信公司函詢93年7 月18日下午3 時
    許，取得218.172.210IP 位置上網者為何人，據回覆該時係
    由丙○○申請之ADSL連接上網等情，亦有中華電信公司函詢
    覆表1 紙在卷可參。足認子○○之電子信箱，係遭人由丙○○申請之ADSL連接上網入侵等情無疑。
  2.證人丙○○雖於警詢及偵、審中證稱：伊係懷疑丑○○與子
    ○○是否仍有繼續往來，為加以查詢，始經由一名在市場結
    識真實姓名不詳綽號「小蘭」女子指導，先進入高雄市政府
    資訊中心網頁，輸入子○○姓名、身分證字號、郵件帳號及
    機關代號後，以點選忘記密碼欄，得到1 組新的密碼，再以
    新密碼重新登入，即可進入子○○電子信箱云云。惟因丙○○始終無法說明該小蘭為何人，且該於菜市場結識之友人，
    竟具備相當電腦常識，並可指導丙○○如何入侵他人電腦，
    衡情亦與常理不符。再者，丙○○初次至警局接受偵訊時，
    雖曾略述如何入侵子○○之電子信箱，惟經員警要求其實際
    上機操作入侵方式，其表示不會操作等情，除據證人即當日
    負責製作警詢筆錄之員警戊○○到庭證述明確外（見本院卷
    第276 頁），因丙○○嗣於93年11月28日再次至警局接受偵
    訊時，已可順利操作電腦展示如何入侵子○○電子信箱，其
    對員警質疑為何初次接受偵訊時，不知如何操作電腦，尚答
    稱：當時該朋友教我進入子○○的電子信箱時，我有把他教
    的操作過程記載入筆記，第一次製作筆錄時因沒有帶筆記，
    所以不會操作等語（見警詢卷第5 頁），亦足認其初接受偵
    訊時，僅能口述入侵方式，而不知實際如何操作。衡情丙○○於93年11月12日至警局接受偵訊時，距子○○電子信箱於
    同年7 月18日遭人入侵時，相隔僅3 個餘月，時間非長，且
    其無故侵入他人電腦，應有別於平日例行性之活動，對此特
    別所為之事，記憶應屬深刻且不易遺忘，參以其於偵訊時，
    尚可略述入侵電腦之方法，縱該時未攜帶朋友指導筆記在身
    ，惟於當場利用電腦操作如何入侵子○○電子信箱，衡情仍
    非難事，然丙○○不知如何操作，須待再次接受偵訊時，始
    能實際操作電腦展示其如何入侵他人電腦，足令人質疑其是
    否有能力入侵子○○之電子信箱。
  3.丙○○所述入侵子○○電子信箱等情，因尚須輸入子○○身
    分證字號及電子郵件帳號，其對於如何取得該子○○個人資
    料一節，固到庭證稱：因被告丑○○與子○○都係透過電子
    信箱聯絡，故在兩人婚外情事件爆發後，其曾要求被告丑○○說出子○○身分證字號及郵件帳號，並將之記載在被告丑
    ○○與子○○之夫庚○○達成和解之和解書背面，預計日後
    懷疑被告丑○○與子○○再有來往時，可將該資料交予徵信
    社調查等語（見警詢卷第4 頁背面），雖核與證人即丙○○
    之阿姨癸○○證稱：丙○○確有要求被告丑○○交出其與子
    ○○之身份證字號及電子郵件帳號等語（見本院卷第95頁）
    相符，復有該背面記載被告丑○○與子○○個人資料之和解
    書1 紙存卷可參（見警詢卷第8 頁背面），惟衡之經驗法則
    ，丙○○若真欲僱請徵信社調查被告丑○○與子○○是否暗
    中交往，除上開電子郵件帳號及身分證字號外，理應要求被
    告丑○○再交出子○○地址、電話等個人基本資料始稱合理
    ，丙○○未如此為之，且所要求給付之電子郵件帳號及身分
    證字號，恰為本次入侵他人電子信箱所需資料，未免過於巧
    合。
  4.另除子○○電子信箱曾遭入侵外，高雄市政府員工壬○○之
    電子信箱，於93年7 月18日下午3 時31分57秒亦遭人由218.
    172.210IP 位置，以忘記密碼方式，藉以取得新密碼入侵等
    情（此部分未據告訴），有高雄市政府員工E-MAIL帳號管理
    查詢存取紀錄1 紙存卷可參（見本院卷第148 頁），而該21
    8.175.210IP 位置，係由丙○○申請之ADSL連接上網所取得
    等情，已如前述，足認壬○○電子信箱者，亦係遭人由丙○○申請之ADSL連結上網入侵，丙○○對此雖坦承其即為入侵
    者，並證稱因其曾撥打電話予子○○之夫庚○○，兩人談話
    過程中，庚○○表示亦懷疑子○○與市府員工壬○○有交往
    嫌疑，故其侵入子○○電子信箱完畢後，又以相同手法侵入
    壬○○電子信箱，幫庚○○察看其2 人是否有在交往等語（
    見本院卷第163 頁），惟因庚○○否認曾與丙○○談及懷疑
    子○○與壬○○可能交往之事，且丙○○欲以忘記密碼方式
    入侵壬○○之信箱，同樣需要其身分證字號及郵件帳號，丙○○雖稱因被告丑○○曾擔任過消防局資訊人員，曾將工作
    上的員工資料帶回家整理，於上即可查得壬○○資料等語（
    見本院卷第164 頁），惟因丙○○及被告丑○○始終無法說
    明該印有壬○○之資料為何，且在證人庚○○否認曾與其討
    論壬○○之事後，丙○○入侵壬○○電子信箱之動機，亦顯
    薄弱，其所辯係由被告丑○○處取得壬○○資料而得入侵其
    電子信箱一節，自值懷疑。
  5.丙○○除證述其曾以忘記密碼方式入侵子○○及壬○○之電
    子信箱外，於偵查中尚稱，庚○○曾教我想辦法騙出被告丑
    ○○電子郵件帳號及密碼進入其電子信箱，因我只有被告丑
    ○○的電子信箱沒有密碼，無法進入其信箱察看，嗣經友人
    告知只要有郵件帳號及身分證字號，即可以忘記密碼方式進
    入他人信箱，故即以上開方法偷看到被告丑○○的電子信箱
    後，心想這麼容易可以進去，就再進入子○○之電子信箱觀
    看等語（見偵查卷第7 頁），惟經本院向高雄市政府資訊中
    心函詢被告丑○○之電子信箱，於93年7 月18日是否曾遭人
    以忘記密碼方式入侵，據回覆該日未有此存取紀錄等情，有
    高雄市政府員工E-MAIL帳號管理查詢存取紀錄1 紙存卷可參
    （見本院卷第267 頁），丙○○對此改稱，我當日係以猜密
    碼之方式，試者進入被告丑○○電子信箱，後因有猜到正確
    的密碼，故以正常方法進入電子信箱等語（見本院卷第297
    頁），惟其此部分所述，除與前述係以忘記密碼方式進入被
    告丑○○電子信箱明顯有悖外，其在小蘭友人指導下，根本
    無須輸入原有密碼即可侵入他人電子信箱，其為何還費心猜
    測被告丑○○密碼，亦啟人疑竇，足認丙○○前述入侵電子
    信箱之過程，亦有破綻。
  6.本件子○○電子信箱，雖遭人由丙○○申請之ADSL連線上網
    入侵，丙○○到庭亦坦承其即為入侵之人，惟因丙○○所述
    入侵子○○電子信箱細節，包括其是否有使用電腦之能力、
    如何取得子○○個人資料及是否同時以忘記密碼方式侵入被
    告電子信箱等，均有前述諸多不合情理之處，難認其坦承犯
    行所言為真，子○○電子信箱自非丙○○所入侵。反觀被告
    丑○○與丙○○同住一處，除丙○○外，就屬被告丑○○能
    使用丙○○申請之ADSL連線上網，且因被告丑○○曾擔任高
    雄市政府消防局資訊管理員，據其自承甚明，衡情應具備專
    業電腦技能，故以前述忘記密碼之方式入侵他人電子信箱，
    對其而言應非難事。又因被告丑○○與子○○、壬○○同在
    高雄市政府消防局單位共事，被告丑○○基於消防局資訊管
    理員身分，自有多方管道可輕易取得子○○與壬○○之個人
    資料，若在參以被告丑○○與子○○前有婚外情關係，而子
    ○○尚到庭證稱：被告丑○○在90年初曾向我坦承他有冒用
    我的信箱寄信給壬○○，而壬○○也有回寄一些雅文給我欣
    賞等語（見本院卷第171 頁），則被告丑○○因與子○○、
    壬○○往事糾葛，亦確有侵入其等電子信箱之動機，足認子
    ○○電子信箱遭人入侵應係被告丑○○所為，丙○○前揭坦
    承犯行所述，顯係迴護其夫之詞，難認可採。
  7.至被告丑○○雖抗辯其曾擔任消防局資訊人員，知悉可由IP
    位置反查上網者為何人之技術，如欲入侵他人電腦，大可在
    他人或公家之電腦為之，絕不會使用自己電腦云云，惟因入
    侵他人電腦罪刑非重，且被入侵者若非真有重要資料遭刪除
    或變更，衡情亦多選擇息事寧人不願因此爭訟，被告丑○○
    思及至此，為求便利，選擇使用家中電腦入侵子○○電子信
    箱，亦合常情，難認被告丑○○前揭所辯為可採。此外，子
    ○○係高雄市政府消防局員工，其接收電子郵件所使用之電
    子信箱，乃係存於市政府之電子郵件伺服器內，而該電子郵
    件伺服器，又係放置在高雄市苓雅區○○○路2 號8 樓高雄
    市政府資訊中心電腦機房等情，有高雄市政府函文1 紙附卷
    可參（見本院卷第240 頁），故被告丑○○實係侵入高雄市
    政府電子郵件伺服器後，始能窺見子○○電子信箱內郵件之
    內容。從而，本件被告丑○○以前開忘記密碼之方式，侵入
    高雄市政府電子郵件伺服器內子○○電子信箱等情，堪以認
    定。
  (二)按以錄音、錄影或電磁紀錄藉機器或電腦處理所顯示之聲音
    、影像或符號，足以表示其用意之證明者，依刑法第220 條
    第2 項規定，以文書論。查電子郵件乃屬電磁紀錄，需藉電
    腦處理始能顯示其內容，應屬準文書之一種。又電磁紀錄保
    存之資訊，如儲存於電腦中，並加上密碼保護，應得與封緘
    之意涵同視，是被告丑○○在高雄市政府網站之員工電子郵
    件系統，輸入子○○之郵件帳號及身分證字號後，點選忘記
    密碼欄位，藉使電腦主機誤以為係子○○本人欲進入電子信
    箱使用，變更原有密碼，而提供1 組新密碼，被告丑○○因
    此得輸入該組新密碼，入侵存於高雄市政府電子郵件伺服器
    內子○○之電子信箱，進而窺視其中信件內容，所為分別係
    犯刑法第358 條無故侵入他人電腦罪、同法第359 條無故變
    更他人電腦之電磁紀錄罪及同法第315 條無故以開拆以外之
    方法，窺視他人封緘文書罪。又該高雄市政府電子郵件伺服
    器屬公務機關之電腦設備，被告丑○○入侵該電腦設備，並
    變更其電磁紀錄，應依刑法第361 條規定各加重其刑至2 分
    之1 。再者，刑法第361 條規定係對犯罪客體為公務機關電
    腦或其相關設備之特殊要件予以加重處罰，乃就犯罪類型變
    更之個別犯罪行為予以加重，自屬刑法分則加重之性質，本
    件公訴人漏未審酌被告丑○○所入侵及變更電磁紀錄者係公
    務機關之電腦設備，容有未洽，起訴法條應予變更。被告丑
    ○○以變更電磁紀錄方式，侵入公務機關之電腦設備並窺視
    其中信件內容，所犯前開3 罪間，有方法、結果之牽連關係
    ，應依刑法第55條之規定，從較重之無故變更公務機關電腦
    之電磁紀錄罪處斷。公訴人雖未就上開被告丑○○以開拆以
    外方式，窺視他人封緘文書之犯行提起公訴，惟該部分犯行
    與已起訴被告丑○○入侵他人電腦設備之犯行間，有牽連犯
    裁判上一罪關係，已如前述，自在本院所得審理之範圍。爰
    審酌被告丑○○為探人隱私，以前述方式入侵公務機關電腦
    ，窺視子○○之電子郵件，致生公務機關對於員工電子郵件
    密碼管理之正確性及子○○個人之隱私，所為甚有不當，犯
    後復飾詞狡卸，並唆使其妻丙○○頂替罪名，難認有悔改之
    意等一切情狀，量處如主文所示之刑。又依刑法第41條規定
    ，犯最重本刑為5 年以下有期徒刑之罪，而受6 個月以下有
    期徒刑或拘役之宣告者始得諭知易科罰金，本件被告對公務
    機關電腦設備犯刑法第359 條之罪，依同法第361 條規定，
    必須加重其刑之結果，其法定最重本刑已逾5 年有期徒刑，
    故縱為6 月以下有期徒刑之宣告，仍不得為易科罰金之諭知
    ，附此敘明。
  (三)公訴意旨除認被告丑○○有於前揭時間侵入子○○電子信箱
    外，尚於93年7 月19日下午2 時26分，以相同手法再度侵入
    子○○電子信箱觀看，且兩次侵入時，均有刪除子○○之電
    子郵件，因認其上開所為尚犯刑法第358 條、359 條之罪。
    惟按犯罪事實應依證據認定之，無證據不得認定其犯罪事實
    ，不能證明被告犯罪者，應諭知無罪之判決，刑事訴訟法
    154 條第2 項、第301 條第1 項分別定有明文。又告訴人之
    指訴，係以使被告判罪處刑為目的，故多作不利於被告之陳
    述，自不得以其指訴為被告犯罪之唯一證據（最高法院84年
    度台上字第5368號），經查：
  1.公訴人認被告丑○○涉犯上開犯行，無非係以子○○指述及
    卷附高雄市政府員工E-MAIL帳號管理查詢存取紀錄為其論罪
    之依據。惟觀之上開子○○E-MAIL帳號管理查詢存取表所示
    ，其電子信箱雖於93年7 月19日下午2 時26分遭人以忘記密
    碼方式入侵，然該侵入者之來源IP位置為210.241.35.125，
    屬高雄市政府對外出口IP等情，有高雄市政府消防局94年12
    月20日高市消防指940018288 號函文1 紙存卷可參（見本院
    卷第135 頁），而高雄市政府消防局為確認其內部係何人，
    透由消防局外部IP連線入侵子○○電子信箱，經調取其入侵
    偵測資料顯示，該時段使用之電腦為消防局科員丁○○，惟
    因入侵偵測系統之電腦時間有誤差，是否為丁○○所為無法
    判別。另因電腦時間誤差，於該日下午2 時26分以後，南區
    大隊亦有使用電腦，其IP為192.168.11.3，但該大隊係使用
    IP分享器，故無法確知當時為何人使用上網等情，業據證人
    即高雄市消防局救災救護指揮中心資訊業務人員己○○到庭
    證述明確（見本院卷第206 頁），復有高雄市消防局上開函
    文所附入侵偵測系統紀錄1 紙存卷可參（見本院卷第135 頁
    ）。消防局入侵偵測系統雖因時間誤差，致無法確認子○○
    電子信箱係由何人入侵，惟除子○○電子信箱外，壬○○之
    電子信箱於93年7 月19日上午11時43分23秒，亦遭人由高雄
    市政府消防局對外出口210.241.35 .125IP ，以前述忘記密
    碼方式入侵等情（見本院卷第265 頁），除據證人壬○○、
    己○○到庭證述明確外，復有高雄市政府員工E-MAIL管理查
    詢系統1 紙存卷可參（見本院卷第165 頁），而就前開消防
    局入侵偵測系統顯示，該時經由消防局內部電腦經由對外出
    口連線入侵壬○○電子信箱者，亦為丁○○使用之電腦等情
    ，同據證人己○○到庭證述明確（見本院卷第288 頁），則
    前開子○○電子信箱究係何人侵入，雖因入侵偵測系統有時
    間誤差，僅能確定係丁○○或南區大隊使用之電腦所為，惟
    若參以壬○○電子信箱於當日亦遭丁○○使用電腦入侵等情
    研判，自以丁○○使用之電腦曾遭利用入侵多人電子信箱可
    能性較大。
  (二)至證人丁○○到庭否認有侵入他人電子信箱之情（見本院卷
    第278 頁），告訴人子○○因此質疑被告丑○○可能係趁丁○○不注意之際，趁機使用其電腦入侵他人電子信箱；另證
    人即高雄市政府資料中心設計師乙○○雖亦到庭證稱，技術
    上而言，市府員工可以改IP透由另一台電腦連線上網，但前
    提係在另一台電腦沒有開機始有可能等語（見本院卷第99頁
    ）。惟因丁○○係在高雄市○○○路25號8 樓之消防局秘書
    室上班，被告丑○○則係在高雄市○○路之南區大隊服務，
    兩人工作地點並不相同，且被告丑○○於93年7 月19日亦未
    至丁○○處等情，據丁○○到庭證述明確（見本院卷第278
    頁），顯見被告丑○○欲趁機使用丁○○電腦，客觀上確有
    困難。另丁○○尚證稱：其上班時間係從早上8 時30分到下
    午5 時30分，中間電腦均不會關機等語（見本院卷第279 頁
    ），對照證人乙○○前開所述，亦可排除被告丑○○係更改
    他人電腦IP連線上網之可能。
  (三)雖據高雄市政府消防局入侵偵測系統顯示，若考量電腦時間
    誤差，子○○電子信箱者，亦有可能係透由消防局南區大隊
    IP位置192. 168. 11.3之電腦連線上網入侵，惟該消防局南
    區大隊IP實際分配使用情形，據證人即消防局南區救災救護
    大隊檢查隊隊員辛○○到庭證稱；我們大隊共分成3 組，組
    長及組員均有專用固定IP，分別為：192.168.11.1、192.16
    8.11.2、192.168.11.4，其中被告丑○○使用的IP是192.16
    8.11.1；至於前述IP位置192.168.11.3則係消防局專責檢查
    隊所屬IP，因其使用的是IP分享器，共有6 至7 部電腦都是
    以該IP連線外出等語明確（見本院卷第281 頁），則前開19
    2.168.11.3IP位置既非分配予被告丑○○電腦使用，由該IP
    位置連線入侵子○○電子信箱等情，即與被告丑○○無關。
    綜上，本件並無任何積極證據足證被告丑○○曾於93年7 月
    19日入侵子○○電子信箱，自難以刑法第358 條入侵他人電
    腦之罪與之相繩。
  (四)子○○雖指述其電子信箱遭人入侵時，信箱內之郵件有遭刪
    除等情，惟因本件僅能認定被告丑○○於93年7 月18日入侵
    子○○之電子信箱，已如前述，是子○○指述其信箱於93年
    7 月19 日 遭人入侵並刪除郵件等情，均與被告無涉。至被
    告丑○○於93年7 月18日入侵子○○之電子信箱是否曾刪除
    其郵件，因子○○對其遭刪除郵件之名稱、內容甚至數量為
    何，均未提出相關資料證明，揆諸前揭說明，在無其他證據
    證明下，自亦無法僅以告訴人指述，作為認定被告丑○○涉
    犯刑法第359 條無故刪除他人電磁紀錄之唯一證據。是公訴
    人所指被告丑○○涉嫌刑法第358 條、359 條犯行均屬不能
    證明，揆諸前開說明，原應為無罪之諭知，惟被告丑○○此
    部分犯行如成立犯罪，因與前開論罪科刑部分有連續犯之關
    係，為裁判上一罪，依審判不可分原則，爰不另為無罪之諭
    知。
貳、無罪部分：
一、公訴意旨略以：
  (一)被告丙○○與丑○○係夫妻，緣因被告丑○○曾與庚○○之
    妻子○○有過婚外情，被告丑○○於92年4 月11日與庚○○
    和解，賠償庚○○250 萬元。詎被告丑○○、丙○○2 人卻
    因之心懷怨忿，竟基於概括犯意之聯絡，先由被告丑○○將
    子○○（係高雄市政府公務員）在高雄市政府網站內市府員
    工專用網頁之電子信箱帳號「u3869@.kcg.gov.tw 」及子○○之身份證字號，提供給丙○○，即由丙○○於93年7 月18
    日下午3 時14分許，利用其住家電腦（IP：218.172.210.15
    ）上網連線至高雄市政府網站，進入市府員工專區後，輸入
    子○○之身份證字號、姓名、電子信箱帳號、機關代號後，
    鍵入「忘記密碼」，因而得以刪除子○○原有之密碼，並變
    更取得新密碼，再入侵子○○所使用之上開電子信箱觀看，
    且無故刪除原有之電子郵件，致生損害於子○○本人。被告
    丙○○復於翌（19）日下午2 時26分許，以同一手法再入侵
    子○○所使用之上開電子信箱觀看、無故刪除原有之電子郵
    件，亦致生損害於子○○本人。
  (二)被告丙○○因前開子○○之電子信箱遭人入侵一事，經高雄
    市政府警察局苓雅分局刑事偵查員於93年11月28日下午5 時
    13分，通知被告丙○○至警局制作筆錄，被告丙○○明知上
    開犯行與庚○○無關，竟基於意圖使庚○○受刑事或懲戒處
    分之概括犯意，於警詢筆錄內誣指是庚○○教唆她進入子○○之電子信箱內偷看郵件。丙○○復承上開同一概括犯意，
    於93年11月間，再以上開不實事項向內政部警政署對庚○○
    提出檢舉，因認被告丙○○所為係犯刑法第358 條無故入侵
    他人電腦、同法359 條無故刪除、變更他人電磁紀錄及刑法
    169 條第1 項之誣告罪嫌。
二、按犯罪事實應依證據認定之，無證據不得認定其犯罪事實，
    不能證明被告犯罪者，應諭知無罪之判決，刑事訴訟法154
    條第2 項、第301 條第1 項分別定有明文。又認定不利於被
    告之事實，須依積極證據，苟積極證據不足為不利於被告事
    實之認定時，即應為有利於被告之認定，更不必有何有利之
    證據（最高法院30年上字第816 號參照）。再者，誣告罪之
    成立，以告訴人所訴被訴人之事實必須完全出於虛構為要件
    ，若有出於誤會或懷疑有此事實而為申告，以致不能證明其
    所訴之事實為真實，縱被訴人不負刑責，而告訴人本缺乏誣
    告之故意，亦難成立誣告罪名；誣告罪之成立，以意圖他人
    受刑事處分虛構事實而向該管公務員申告為其要件，故其所
    訴事實，雖不能證明係屬實在，而在積極方面尚無證據證明
    其確係故意虛構者，仍不能遽以誣告罪論處，最高法院著有
    44年台上字第892 號、46年台上字第927 號判例可資參照。
三、公訴人認被告丙○○涉有上開犯嫌，無非係以告訴人子○○
    、庚○○之指述、子○○電子信箱遭人入侵之高雄市政府員
    工E- MAIL 帳號管理查詢存取紀錄表、丙○○自承曾向內政
    部警政署檢舉庚○○及卷附警詢筆錄、高雄市政府警察局案
    件調查報告表等件為證。訊據被告丙○○固坦承曾於93年7
    月18日入侵子○○之電子信箱，惟堅詞否認公訴人所指其餘
    犯行，辯稱：伊於93年7 月間與庚○○通電話時，因庚○○
    懷疑丑○○與其妻子○○仍有聯絡，遂向伊告知可取得丑○○電子信箱帳號與密碼進入該信箱後，察看其等是否仍有書
    信聯絡，伊受其鼓動，僅於93年7 月18日設法入侵子○○之
    電子信箱察看，惟並無刪除其郵件，後伊遭警通知前往製作
    筆錄時，因認員警態度有所偏頗，為免該案件受身為高雄市
    政府警察局苓雅分局副局長之庚○○不當干涉，始向內政部
    警政署投書，請求將庚○○調離主管職務，以期受公平對待
    ，伊並無使庚○○受刑事或懲戒處份之意圖等語。經查：
  (一)被訴涉犯刑法第358條、359條部分：
    被告丙○○雖坦承曾於93年7 月18日入侵子○○之電子信箱
    ，惟就其所述入侵細節，包括其是否有使用電腦之能力、如
    何取得子○○個人資料及是否同時以忘記密碼方式侵入被告
    丑○○電子信箱等，均有諸多不合情理之處，反觀被告丑○○與丙○○同住一處，可使用丙○○申請之ADSL連線上網，
    其本身又具備入侵他人電腦之知識，亦有管道取得子○○個
    人資料，足認子○○電子信箱應為被告丑○○入侵，均已如
    前述，足認被告丙○○前揭坦承犯行所言，係為頂替被告丑
    ○○犯行所為陳述，難認可採，復參以被告丑○○因與子○○曾有婚外情關係，其欲查探以往婚外情對象之私密，衡情
    亦無告知被告丙○○，致引發無謂家庭爭端之理，足認被告
    丙○○對被告丑○○前揭入侵子○○電子信箱所為，亦無知
    悉之可能。此外，被告子○○電子信箱雖於93年7 月19日再
    次遭人連線入侵，惟該入侵者之網路IP位置210.214.35.125
    ，乃係高雄市政府消防局對外出口IP等情，業如前述，被告
    丙○○並非高雄市政府消防局員工，自亦難認其得使用該局
    電腦連線入侵他人電腦。綜上，公訴人所指被告丙○○有入
    侵子○○電子信箱，並刪除其郵件之情，尚乏證據足資證明
    。
  (二)被訴刑法第169條部分
  1.子○○電子信箱遭人入侵後，員警查得入侵者係經由被告丙○○申請之ADSL連線上網，遂於93年11月12日、28日通知被
    告丙○○至警局接受偵訊，被告丙○○到案雖供稱：伊於93
    年7 月15日，撥打電話與子○○先生庚○○聯絡，兩人在電
    話中聊到子○○與丑○○可能仍有私下聯絡，庚○○即在電
    話中叫伊要進入看子○○和丑○○之電腦，偷看其等是否仍
    有聯絡，並要伊想辦法竊取丑○○密碼和帳號等語（見警詢
    卷第6 頁）。惟因庚○○於審理中到庭證稱：被告丙○○曾
    於93 年7月15日打電話給我，談話內容大都是他在描述丑○○與子○○婚外情的細節，只在最後有提到一點與電腦有關
    的事情，當時被告丙○○問我說被告丑○○與子○○是否還
    有使用電腦通信往來，我回答說你如果懂電腦，就自己進去
    看看，並沒有指使他侵入他人電子信箱等語（見本院卷第86
    頁），然由庚○○向被告丙○○陳述「如果懂電腦，就自己
    進去看看」等前後意旨以觀，被告丙○○應有向庚○○提及
    丑○○、子○○電腦可能有其等私下交往資料，庚○○始會
    以前開話語回覆。
  2.被告丙○○後於偵、審中改稱庚○○只有叫我進入被告丑○○的信箱觀看，後來會侵入子○○之電子信箱，純粹是另行
    起意，但庚○○表示希望調查被告丑○○與子○○私下聯絡
    之證據，仍對我有莫大鼓勵等語（見偵查卷第5 頁、本院卷
    第167 頁），雖與其警詢所陳，庚○○曾要其進入子○○電
    腦偷看等語有所出入，惟因其於警詢中尚特別強調庚○○要
    其想辦法取得被告丑○○之密碼和帳號，卻未談及應連同子
    ○○密碼、帳號一併取得，此與丙○○後於偵、審中陳稱，
    庚○○僅要求其進入被告丑○○信箱等語，互核尚屬一致，
    參以前揭庚○○向被告丙○○所述「如果懂電腦，就自己進
    去看看」等語，未以反對口吻，向被告丙○○表示不可任意
    入侵他人電腦觀看，反而正面向其傳達如懂得電腦技術，即
    可進入他人電腦觀看之訊息，庚○○言者或許無意，惟被告
    丙○○聽者有心，將其前述所陳，解讀為鼓勵侵入他人電腦
    之意，衡情尚非明顯悖於一般人理解範圍，其因此陳稱係庚○○要求進入他人電腦觀看，僅為主觀認知有誤而已，難認
    被告丙○○所述事實係出於故意捏造，而有誣告之意。
  3.被告丙○○後雖向內政部警政署對庚○○提出檢舉，有該檢
    舉信函1 紙存卷可參（見偵查卷第79頁），惟觀之該檢舉信
    函內容，主要係在陳述庚○○教唆其侵入他人電子信箱，及
    高雄市政府警察局苓雅分局刑事組員警偵辦此案，可能受到
    庚○○干涉，要求先將庚○○調離主管職務，以利其受公平
    對待等語，而丙○○檢舉庚○○教唆其侵入他人電子信箱，
    主要係源於其解讀庚○○話語錯誤，難認有何誣指庚○○之
    情，已如前述，另庚○○既為苓雅分局副局長，子○○又係
    庚○○之妻，丙○○針對其入侵子○○電子信箱案件，係由
    苓雅分局刑事組負責偵辦，提出檢舉表達處理員警恐受庚○○不當干涉等情，僅為單純意見之表達，亦無使庚○○因此
    受刑事或懲戒處分之意，自仍與誣告罪之構成要件有別。
  (三)綜上所述，本件並無積極證據足認被告丙○○曾入侵子○○
    之電子信箱，並任意刪除其郵件，另其指述庚○○曾教唆其
    侵入他人電子信箱等語，亦純係主觀誤解他人話語所致，尚
    乏誣告之犯意，本件公訴人認被告丙○○所涉犯嫌所憑之證
    據，既無從說服本院達於通常一般之人均不致有所懷疑，而
    得確信其為真實之程度，即難據以為被告丙○○不利認定，
    自屬不能證明被告丙○○犯罪，依前開之說明，自應為被告
    丙○○無罪之諭知。
據上論斷，應依刑事訴訟法第299 條第1 項前段、第300 條第1
項、第301 條第1 項，刑法第315 條、第358 條、第359 條、第
361 條、第55條，判決如主文。
本案經檢察官甲○○到庭執行職務
中    華    民    國    95    年    6     月    15    日
                     刑事第十二庭審判長法  官  施柏宏
                                       法  官  林書慧
                                       法  官  黃宗揚
以上正本證明與原本無異。
如不服本判決，應於收受送達後10日內向本院提出上訴書狀。
中    華    民    國    95    年    6     月    20    日
                                       書記官  王壹理
附錄論罪科刑法條
中華民國刑法第315條
無故開拆或隱匿他人之封緘信函、文書或圖畫者，處拘役或 3 千
元以下罰金。
無故以開拆以外之方法，窺視其內容者，亦同。
中華民國刑法第358條
無故輸入他人帳號密碼、破解使用電腦之保護措施或利用電腦系
統之漏洞，而入侵他人之電腦或其相關設備者，處3 年以下有期
徒刑、拘役或科或併科10萬元以下罰金。
中華民國刑法第359條
無故取得、刪除或變更他人電腦或其相關設備之電磁紀錄，致生
損害於公眾或他人者，處5 年以下有期徒刑、拘役或科或併科20
萬元以下罰金。
中華民國刑法第361條
對於公務機關之電腦或其相關設備犯前三條之罪者，加重其刑至
二分之一。


司法院資訊處製作；財團法人民間司法改革基金會備份。
